【裁判字號】    98,消債清,35
【裁判日期】    990128
【裁判案由】    清算
【裁判全文】
臺灣桃園地方法院民事裁定            98年度消債清字第35號
聲  請  人
即  債務人  甲○○
代  理  人  陳水聰律師
上列當事人因消費者債務清理事件聲請清算，本院裁定如下：
    主  文
清算之聲請駁回。
本院於民國九十八年七月三日所為九十八年度消債清字第三十五
號保全處分裁定，應予撤銷。
聲請費用由聲請人負擔。
    理  由
一、按債務人對於金融機構因消費借貸、自用住宅借款、信用卡
    或現金卡契約而負債務，在聲請更生或清算前，應提出債權
    人清冊，以書面向最大債權金融機構請求協商債務清償方案
    ，並表明共同協商之意旨。債務人與金融機構協商成立者，
    不得聲請更生或清算。但因不可歸責於己之事由，致履行顯
    有重大困難者，不在此限。本條例施行前，債務人依金融主
    管機關協調成立之中華民國銀行公會會員，辦理消費金融案
    件無擔保債務協商機制與金融機構成立之協商，準用前項之
    規定，消費者債務清理條例第151 條第1 項、第5 項及第6
    項定有明文。另按聲請更生或清算不合程式或不備其他要件
    者，法院應以裁定駁回之，但其情形可以補正者，法院應定
    期間先命補正，復為同條例第8 條所明定。
二、本件聲請意旨略以：聲請人目前資產總價值為新台幣（下同
    ）2,260,000 元，負債總金額為4,327,264 元，聲請人之資
    產顯已不能清償債務，且無擔保或無優先權之債務總額未逾
    12,000,000元，復未經法院裁定開始清算程式或宣告破產，
    於消費者債務清理條例施行後，曾以書面向最大債權銀行即
    大眾商業銀行請求共同協商債務清償方案，並同時要求其向
    法院聲明同意暫緩對聲請人財產之強制執行程序，然因債權
    銀行不同意暫緩，依消費者債務清理條例施行細則第44條之
    規定，應視為協商不成立，爰提起本件聲請清算等語。
三、經查，聲請人雖主張其於聲請本件清算前，已向最大債權大
    眾商業銀行申請前置協商，因有消費者債務清理條例施行細
    則第44條所定之情事而應視為協商不成立云云，並提出消費
    者債務清理條例債務人向最大債權金融機構辦理前置協商申
    請書、延緩執行申請書（以上皆為影本）各1 份為證，惟前
    開申請書類並無聲請人之最大債權銀行大眾商業銀行受理前
    置協商申請之印記，經本院以開庭通知書記載命聲請人及其
    債權銀行（本院卷第49頁、第52頁、第54頁、第56頁）提出
    本件有視為協商不成立之證明事項後，聲請人最大債權銀行
    大眾商業銀行於98年8 月24日以民事陳報狀表明於本件清算
    聲請以前未曾有前開申請書類之收件紀錄，其餘各債權銀行
    亦於本院98年8 月5 日訊問期日陳稱未曾收受聲請人所提前
    開申請書類，顯見聲請人是否確曾於本件清算聲請前提出前
    置協商之申請，實屬有疑。本院復於98年8 月5 日訊問期日
    詢以聲請人前開延緩執行申請書之寄件回執何在，聲請人之
    代理人雖答以有掛號函件執據，並提出存證信函（高雄地方
    法院郵局存證信函第1857號）暨回執1 份為證，然前開存證
    信函內容與聲請人前稱之申請書類並無相涉，且寄出日期為
    98年7 月21日，實係於提起本件清算聲請期日（98年6 月23
    日）後方為寄出，難認該函可作為聲請人曾於本件清算聲請
    前向最大債權銀行提起前置協商申請之證明。衡聲請人於本
    件清算提起時並未釋明已按消費者債務清理條例第151 條第
    1 項之規定向最大債權銀行為前置協商程序之申請，經本院
    分別以開庭通知書附記及當庭告知之方式命聲請人另提證據
    釋明前開事項，聲請人亦未提出，從而，本件聲請核與本條
    例第151 條第1 項之要件不符，且其欠缺又屬無從補正，爰
    依本條例第8 條前段，駁回其清算之聲請。另本件清算之聲
    請既經駁回，其保全處分之請求，已無必要，本院並依職權
    撤銷本院98年7 月3 日所為准許保全處分之裁定。惟債務人
    仍可備妥文件重為協商，再聲請清算程序，併予敘明。
四、依消費者債務清理條例第8 條、第15條，民事訴訟法第95條
    、第78條，裁定如主文。
中    華    民    國    99    年    1     月    28    日
              民事第一庭       法   官  林哲賢
以上正本證明與原本無異
如不服本裁定，應於裁定送達後10日內，以書狀向本院提出抗告
，並繳納抗告費新臺幣1千元
中    華    民    國    99    年    1     月    29    日
                                書記官  陳佳彬

司法院資訊處製作；財團法人民間司法改革基金會備份。
